臺灣新竹地方法院刑事判決
110年度簡上字第40號
上  訴  人  
即  被  告  張振裕


指定辯護人  本院公設辯護人林建和  
上列上訴人即被告因妨害自由案件，不服本院新竹簡易庭於中華
民國110年2月4日所為之110年度竹簡字第9號第一審簡易判決（
聲請簡易判決處刑案號：109年度偵字第13149號），提起上訴，
本院管轄第二審之合議庭判決如下：
    主  文
原判決撤銷。
張振裕犯恐嚇危害安全罪，累犯，處拘役伍拾日，如易科罰金，
以新臺幣壹仟元折算壹日。
扣案之水果刀壹支沒收。
    事  實
一、張振裕於民國109年9月23日12時30分許，行經址設新竹市○
    區○○路00號城隍廟前、由馬張晟擔任店長之攤位時，因感疲
    憊即自行坐在該攤位座位休息，乃遭馬張晟要求離開，兩人
    遂生口角，張振裕竟因此心生不滿，基於恐嚇危害安全之犯
    意，自隨身背包內取出其所有扣案之水果刀1支，朝其揮舞
    ，藉此舉動表示得任意加害其生命、身體之意，致馬張晟因
    此心生畏懼，致生危害於安全。嗣警方依現場監視器錄影紀
    錄查知張振裕涉案，經通知張振裕到場，並扣得前開水果刀
    1支，始循線查獲上情。
二、案經新竹市警察局第一分局報告臺灣新竹地方檢察署檢察官
    聲請簡易判決處刑。
壹、程序事項
　　按被告以外之人於審判外之言詞或書面陳述，除法律有規定
    者外，不得作為證據。被告以外之人於審判外之陳述，經當
    事人於審判程序同意作為證據，法院審酌該言詞陳述或書面
    陳述作成時之情況，認為適當者，亦得為證據。當事人、代
    理人或辯護人於法院調查證據時，知有第159條第1項不得為
    證據之情形，而未於言詞辯論終結前聲明異議者，視為有前
    項之同意。刑事訴訟法第159條第1項、第159條之5分別定有
    明文。經查，本判決所引用上訴人即被告張振裕以外之人於
    審判外之陳述之供述證據及其餘所依憑判斷之非供述證據等
    證據方法，檢察官及被告、辯護人就其中部分證據方法，於
    準備程序均表示同意有證據能力（見簡上卷第55頁），而均
    未於言詞辯論終結前聲明異議，本院審酌上開供述證據作成
    時，並無違法或不當之情況；另其餘所依憑判斷之非供述證
    據，亦無證據證明係違反法定程序所取得，且無刑事訴訟法
    第159條之4顯有不可信之情況，或其他不得作為證據之情形
    ；且上開各該供述證據及非供述證據，又均無證明力明顯過
    低之情形，復均經本院於審判程序依法進行調查，並予以當
    事人辯論，被告之訴訟防禦權，已受保障，因認上開供述證
    據及非供述證據等證據方法，均適當得為證據，應認均有證
    據能力。
貳、實體事項
一、認定犯罪事實所憑之證據及認定之理由
　  上開犯罪事實，業據被告於本院準備、審理程序中均坦承不
    諱（見簡上卷第54頁至第55頁、第77頁），核與證人即被害
    人馬張晟於警詢、偵查中之證述（見偵卷第12頁至第13頁、
    第34頁至第35頁）大致相符，且有警員蔡明倫109年11月2日
    偵查報告、新竹市警察局第一分局扣押筆錄、扣押物品目錄
    表各1份、109年9月23日監視器錄影畫面9張（見偵卷第9頁
    、第14頁至第15頁背面、第16頁、第25頁至第29頁）在卷可
    稽，並有扣案之水果刀1支（本院保管字號：110年度院保字
    第607號，新竹市警察局第一分局扣押物品清單見偵卷第39
    頁）、監視器錄影檔案光碟1片（置偵卷偵查光碟片存放袋
    ）可佐，足認被告前揭任意性自白核與事實相符，本案事證
    明確，被告前揭恐嚇犯行應堪以認定，應依法論罪科刑。
 二、論罪科刑及撤銷原審判決之理由
　㈠按刑法上所謂恐嚇，祇須行為人以足以使人心生畏怖之情事
    告知他人即為已足，其通知危害之方法並無限制，凡一切以
    直接之言語、舉動，或其他足使被害人理解其意義之方法或
    暗示其如不從將加危害，而使被害人心生畏怖者，均應包括
    在內。而該言語或舉動是否足以使他人生畏怖心，應依社會
    一般觀念衡量之，如行為人之言語、舉動，依社會一般觀念
    ，均認係惡害之通知，而足以使人生畏怖心時，即可認屬恐
    嚇。查被告於前揭時地確有持刀向被害人揮舞，而核其舉動
    ，實有表明得任意加害其生命、身體之意旨，當屬恐嚇行為
    無訛，且該行為在客觀亦足使一般人因之心生畏怖，故核被
    告所為，當係犯刑法第305條恐嚇危害安全罪。
　㈡被告前於108年間因酒後駕車之公共危險案件，經本院以108
    年度竹北交簡字第166號判決判處有期徒刑3月確定，甫於10
    8年10月9日執行完畢出監等情，有其臺灣高等法院被告前案
    紀錄表1份（見本院卷第81頁至第84頁）存卷可考。其受有
    期徒刑之執行完畢後，5年以內故意再犯本案有期徒刑以上
    之罪，當屬刑法第47條第1項規定之累犯，惟參酌司法院大
    法官釋字第775號解釋意旨，衡以被告先前執行完畢者係酒
    後駕車之公共危險案件，與本案之罪質有異，參以本案被告
    係偶然行經被害人攤位時，因感疲憊自行坐下休息，乃生之
    爭執，其本質上應屬偶然，而與前案其所為之犯行仍屬有別
    ，是倘因此加重最低本刑恐致生行為人所受的刑罰超過其所
    應負擔罪責的情形，是不依前揭規定加重其刑。
　㈢再者，「行為時因精神障礙或其他心智缺陷，致不能辨識其
    行為違法或欠缺依其辨識而行為之能力者，不罰。行為時因
    前項之原因，致其辨識行為違法或依其辨識而行為之能力，
    顯著減低者，得減輕其刑」，刑法第19條第1 項、第2 項分
    別定有明文。查被告固然領有第1類身心障礙之證明文件（
    見偵卷第19頁），然觀諸被告於警詢、偵查及本院準備、審
    理程序中所為歷次陳述，被告對於本件犯行之客觀經過、現
    場情形，均能為完整清楚之敘述，且對於所訊問事項，亦能
    針對問題有所回應，並曾自行為相應之答辯主張，再參以其
    行為當下之舉動、回應被害人之情形，並無明顯異常，足認
    被告於本案行為時並未達到「因其精神障礙或其他心智缺陷
    ，而導致不能辨識其行為違法，或依其辨識而為行為之能力
    喪失或顯著減低」之程度，自無法就此部分予以免責或減輕
    其刑。
　㈣原審以被告上開犯罪事證明確，並認其構成累犯之加重事由
    ，而逕以簡易判決處刑，判處有期徒刑3月，如易科罰金，
    以新臺幣1千元折算1日，固非無見，然被告構成累犯之前案
    紀錄乃酒後駕車之公共危險案件，與本案之罪質不同，且本
    案或屬偶發，似不宜逕認其刑罰感應能力薄弱，且被告於本
    院合議庭審理時，已自白犯行，被害人並到庭陳稱：被告已
    經有跟我道歉，至於他拿刀部分，我實際上沒有受損也願意
    原諒他，希望可以給被告從輕量刑的機會等語（見簡上卷第
    57頁），足見被告應有悔意，並已於私下與被害人達成和解
    ，是以本件量刑基礎已有變更，原審未及審酌，自有未合，
    被告上訴暨其辯護人請求從輕量刑，為有理由。
　㈤爰以行為人責任為基礎，審酌被告於前揭時間行經被害人管
    領之攤位前，如因感疲憊須稍事休息，應秉持理性與被害人
    溝通，詎其因一時心生不滿，即於與被害人發生爭執之際，
    旋取出扣案之水果刀揮舞恐嚇被害人，其行為當無可取，惟
    念及被告於本案之行為手段尚知節制，且其因罹有精神疾病
    ，其情緒控制恐較一般人薄弱，復考量被告終能悔悟坦承犯
    行，並誠心向被害人表示歉意，乃獲得其諒解，及斟酌被告
    自述現無工作、未婚無子女、與母同住、小康之家庭經濟狀
    況及國中畢業之教育程度等一切情狀，認應量處如主文所示
    之刑，併諭知易科罰金之折算標準。
  ㈤末按供犯罪所用、犯罪預備之物或犯罪所生之物，屬於犯罪
    行為人者，得沒收之，刑法第38條第2項前段定有明文。查
    扣案之水果刀1支，為被告所有，供其為本案犯行所用之物
    ，業據其供承在卷（見簡上卷第75頁），經核並無刑法第38
    條之2第2項得不予宣告沒收之情形，自應依同法第38條第2
    項前段宣告沒收之，末此敘明。
據上論斷應依刑事訴訟法第455條之1第1項、第3項、第373條、
第369條第1項前段、第364條、第299條第1項前段，判決如主文
。
本案經檢察官廖啟村聲請簡易判決處刑，檢察官劉正祥到庭執行
職務。
中　　華　　民　　國　　110 　年　　10　　月　　28　　日
                  刑事第二庭審判長法  官  楊數盈
                                  法  官  崔恩寧
                                  法  官  江宜穎
以上正本證明與原本無異。
不得上訴。
中　　華　　民　　國　　110 　年　　10　　月　　28　　日
                                  書記官  蕭妙如
附錄本案論罪科刑法條：　　
刑法第305條
加害生命、身體、自由、名譽、財產之事恐嚇他人，致生危害於
安全者，處2年以下有期徒刑、拘役或9千元以下罰金。